【裁判字號】    99,上易,144
【裁判日期】    990519
【裁判案由】    清償借款
【裁判全文】
臺灣高等法院臺中分院民事判決         99年度上易字第144號
上  訴  人  甲○○
被上訴  人  乙○○
送達代收人  賴俊宏律師
上列當事人間請求清償借款事件，上訴人對於中華民國99年1月2
7日臺灣臺中地方法院98年度訴字第3005號第一審判決提起上訴
，本院於99年5月5日言詞辯論終結，判決如下：
    主      文
原判決命上訴人給付超過新臺幣肆拾貳萬元本息，及該部分假執
行宣告，暨命上訴人負擔訴訟費用之裁判均廢棄。
上開廢棄部分，被上訴人在第一審之訴及假執行之聲請均駁回。
其餘上訴駁回。
第一審（確定部分除外）、第二審訴訟費用由上訴人負擔九分之
八，餘由被上訴人負擔。
    事實及理由
一、被上訴人（即原告）方面：
  (一)、答辯之聲明：
    1.上訴駁回。
    2.第二審訴訟費用由上訴人負擔。
  (二)、陳述：
    1.緣上訴人於民國（下同）95年8月起至96年5月間，陸續向
      被上訴人借貸共計新臺幣（下同）605,000元，茲將兩造
      間借款情形分述如下：(1)95年8月29日上訴人向被上訴人
      借貸40,000元，並由被上訴人將該筆款項匯入上訴人之合
      作金庫帳戶。(2)95年9月29日上訴人向被上訴人借貸420,0
      00元，當日被上訴人即從其台新銀行關東橋分行0000000
      0000000000號帳戶提領420,000元，經由中華郵政新竹科
      學園區19支局匯入訴外人吳秀英（即上訴人之母）之郵局
      帳戶（代號700、局號0000000、帳號0000000號）。(3)95
      年9月30日上訴人向被上訴人借貸50,000元，並由被上訴
      人將該筆款項經中華郵政台中901支局匯入訴外人吳秀英
      之前揭帳戶。(4)96年1月31日上訴人向被上訴人借貸40,00
      0元，並由被上訴人將該筆款項匯入上訴人之合作金庫帳
      戶。(5)96年4月23日上訴人向被上訴人借貸25,000元，並
      由被上訴人將該筆款項匯入上訴人之台北富邦銀行000000
      000000號帳戶。(6)96年5月10日上訴人向被上訴人借貸20,
      000元，並由被上訴人將該筆款項匯入上訴人之台北富邦
      銀行000000000000號帳戶。(7)96年5月29日上訴人向被上
      訴人借貸10,000元，並由被上訴人將該筆款項匯入上訴人
      之台北富邦銀行000000000000號帳戶。兩造間之金錢借貸
      除前揭銀行存褶明細外，尚有兩造間手機往返簡訊及電話
      錄音譯文為證，準此，兩造間確實有金錢借貸關係。惟上
      訴人就前開借款迄今皆未清償，而被上訴人前曾於98年6
      月9日發豐原中正支局678號存證信函予上訴人，冀望共商
      清償之道（見原審卷15頁），然皆未獲上訴人回應，被上
      訴人不得不提起本件訴訟。
    2.對上訴人抗辯之陳述：
      (1)上訴人辯稱被上訴人所匯上開款項，均是被上訴人自動
        匯入上訴人或上訴人母親吳秀英之帳戶中，並非上訴人
        向被上訴人所借之款項云云。被上訴人所提之原證3即
        兩造間手機往返簡訊，其中有上訴人回傳簡訊內容：「
        等我手上的債處理完，還有那個身體，我再來還你的部
        分，錢也是你辛苦得來的，給我時間我會處理」、「只
        要我還活著相信我有能力處理，只要你能放心」、「如
        果有下輩子要我怎麼還都可以」、「在我有生之年如能
        不缺錢，還是可以讓我賺到錢我會考慮」等語（見原審
        卷7至12、66至68頁）；又原證4之兩造間電話談話內容
        中，上訴人亦有提及「我跟你說，如果我真的那麼好的
        話，我不會欠你一分一毫，你知道嗎？也許這輩子，如
        果真的等到我有錢，我還是會還你，可是你不要不要一
        直一直都跟我談這些事好不好？」等語（見原審卷13、
        14頁）。據上可徵，上訴人已有同意日後還款之意思表
        示，是以上訴人已「承認」上開借款債務。準此，被上
        訴人前揭匯款予上訴人之行為，應屬借貸關係。
      (2)上訴人辯稱簡訊及錄音內容（見原審卷13、14頁）中提
        及同意還款部分係指房貸乙事云云。96年5月8日上訴人
        回訊指稱「錢也是你辛苦得來的」等語，係指被上訴人
        匯予上訴人之款項，假若為房貸，理當由上訴人支付，
        上訴人何須回覆此簡訊。由96年5月28日被上訴人發訊
        內容觀之，其係稱先借予上訴人救急之用，上訴人亦回
        訊稱錢會給被上訴人，是被上訴人所匯予上訴人之金額
        顯然與房貸（係指坐落台中市○○段244號土地及其地
        上建物建號2348，門牌號碼台中市○○區○○路3段171
        號5樓向玉山銀行大墩分行貸款乙事，下稱系爭房貸）
        無涉。又由97年8月15日被上訴人發訊及97年8月18日、
        20日上訴人回訊內容觀之，借款與房貸顯屬兩不相干之
        事。再由錄音譯文觀之，被上訴人顯然就房貸與系爭借
        款二事分別處理，且上訴人亦表示「借款部分還不會跟
        被上訴人談，其只跟被上訴人談房貸」，由此可徵，上
        訴人上揭辯稱顯屬無稽。
      (3)被上訴人主張於95年9月29、30日分別匯款420,000元及
        50,000元至吳秀英上述郵局帳戶乙節，上訴人業已自認
        係被上訴人借貸予伊。惟上訴人辯稱被上訴人曾稱該筆
        款項不用上訴人償還，即上訴人就此係抗辯被上訴人對
        其有免除債務之意思表示，而被上訴人自始即否認曾有
        免除債務之表示，是以上訴人就此抗辯自當舉證以實其
        說。
    3.爰聲明請求：「(1)上訴人應給付被上訴人605,000元，及
      自起訴狀繕本送達上訴人之翌日即98年12月15日起至清償
      日止，按年息5%計算之利息。(2)願供擔保請准宣告假執行
      。」，原審判令上訴人應給付被上訴人470,000元本息，
      及依職權為此部分假執行之宣告，並無違誤（被上訴人敗
      訴部分未聲明不服，已告確定），上訴人之上訴為無理由
      。於本院答辯聲明如上所示。
    4.於本院補充陳稱：
      (1)上訴人已於原審自認470,000元借貸予被上訴人，惟表
        示被上訴人曾稱該筆款項上訴人不用償還，亦即上訴人
        就此係主張被上訴人對其有免除債務之意思表示，惟被
        上訴人自始即否認其曾有免除債務之意思表示，上訴人
        就此部分自當舉證以實其說。上訴人此時主張為性買賣
        交易與之前主張存在矛盾與反覆，實不可採信，況且性
        交易這種事怎可用於男女間之買賣對價，被上訴人更予
        以否認。上訴人須舉其具體事證。
      (2)上訴人於鈞院99年4月14日準備程序中已承認房貸一事
        ，其中300,000元借自被上訴人，顯然與上訴人有金錢
        借貸關係成立，難道300,000元是買賣交易、生活津貼
        一部分或贈與嗎？又上訴人原審言詞辯論程序中陳稱被
        上訴人有借4、50萬元給上訴人，但被上訴人答應上訴
        人不用償還等語，足認上訴人已自認被上訴人曾借4、5
        0萬元給上訴人。又上訴人陳稱被上訴人95年9月30日所
        匯180,000元中，其中130,000元是屬於上訴人的錢，其
        中50,000元才是被上訴人借給上訴人，據此以言，上訴
        人自認向被上訴人所借之款項係為470,000元。
      (3)至上訴人陳稱從事性交易謀生一事，被上訴人自95年9
        月間於餐廳認識上訴人同時，當下並無從得知上訴人從
        事特種行業，並深感上訴人樸素單純，於認識不久後便
        相約外出用餐。上訴人自稱為錢所困希望被上訴人代為
        周轉40,000元匯入上訴人合庫支票帳戶，並口頭約定兩
        週後償還。嗣上訴人因周轉問題希望延後償還所借之4
        0,000元，並向被上訴人訴苦生活有巨大壓力，因被詐
        騙數十萬元，私自擅用上訴人母親吳秀英之600,000元
        ，造成其母吳秀英不停向其追討600,000元。此後，被
        上訴人與上訴人關係甚為親近，一次在與上訴人相處之
        過程中察覺上訴人時常晚歸且有不明人士來電，追問之
        下，上訴人坦承從事性交易，被上訴人深感無奈與不解
        ，認為與上訴人之間關係終究將不適任。被上訴人深覺
        已被上訴人所欺瞞，於是以簡訊、電話與上訴人溝通現
        金清償事宜，上訴人也以簡訊、電話回應「錢也是你辛
        苦得來的，給我時間我會處理」、「如果有下輩子要我
        怎麼還都可以」、「我不會欠你一分一毫，你知道嗎？
        也許這輩子，如果真的等到我有錢，我還是會還你，可
        是你不要不要一直一直都跟我談這些事好不好？」等語
        （見原審卷7、8、13、14頁）。據上可徵，上訴人已有
        同意日後還款之意思表示，上訴人已承認上開借款債務
        。
      (4)上訴人辯稱簡訊及錄音內容提及同意還款部分係指房貸
        乙事。96年5月8日上訴人簡訊回應稱「錢也是你辛苦得
        來的」，係指被上訴人匯予上訴人之款項，若為房貸，
        理當由上訴人支付，上訴人何須回覆簡訊。此外，被上
        訴人發訊內容中，係稱先借予上訴人救急之用，上訴人
        亦回訊稱錢會給被上訴人，是被上訴人所匯予上訴人之
        金額顯然與房貸無關。再由錄音譯文中，上訴人亦表示
        「借款部分還不會跟被上訴人談，其只跟被上訴人談房
        貸」，由此可徵，上訴人辯稱實屬無稽。
      (5)上訴人就被上訴人主張於95年9月29日及同年月30日，
        分別匯款420,000元及50,000元至吳秀英郵局帳戶乙節
        ，於第一審言詞辯論程序業已自認係屬借貸關係，然於
        鈞院否認前開自認，並而主張係屬性交易之對價，惟查
        ：
        按「當事人主張之事實，經他造於準備書狀內或言詞
          辯論時或在受命法官、受託法官前自認者，無庸舉證
          。……自認之撤銷，除別有規定外，以自認人能證明
          與事事不符或經他造同意者，始得以為之。」，民事
          訴訟法第279條第1、3項定有明文。
        經查，上訴人於原審99年1月13日言詞辯論程序陳稱
          「原告有借4、50萬元給伊，但原告答應不用還」（
          見原審卷49頁正面）。嗣於99年2月5日所提出上訴狀
          改稱：「被告自認拿多少錢做多少事，被告有拿原告
          的錢，但是被告有做事，陪他出國住在一起，談不上
          借貸，應當是雙方同意的買賣交易，……，當時被告
          的身份是什麼，想必原告應當很清楚，被告活著的目
          的是什麼（解決債務），原告也很清楚，早知如此，
          何必當初，想要跟被告在一起，就是要拿錢出來，就
          像水潑下地難收回一樣。」（見鈞院卷4頁）。於鈞
          院99年3月16日準備程序復稱：「因為我跟被上訴人
          交往當時，我的財務狀況很糟糕，被上訴人在這狀況
          之下才跟我交往，把這些款項贈與給我來解決我的債
          務，所以，被上訴人不能再跟我請求這些款項。」（
          見鈞院卷24頁）。於鈞院99年4月14日準備程序再稱
          ：「……是被上訴人在95年8月間剛認識我的時候主
          動匯420,000元的錢給我，因為我被人家倒帳，其中
          一部分是我媽媽的錢，因快要農曆八月半，我媽媽說
          要我還600,000元，所以被上訴人知道我的困境以後
          ，主動把這400,000元給我，另加上我自己的200,000
          元，還給我媽媽。」（見鈞院卷27頁反面）。
        承上，本件上訴人就被上訴人匯款470,000元至吳秀
          英郵局帳戶乙節，於一審原稱係屬「借貸」，嗣於上
          訴狀改稱為「雙方同意的買賣交易」（推其意應指性
          交易款項），然於鈞院審理程序又稱係屬「贈與」，
          且係因吳秀英要上訴人還錢，被上訴人得知後，主動
          將錢給伊（按此主張顯然與性交易無關）。惟審究上
          訴人就系爭款項之性質，先後供述，主張反覆，究竟
          何者為真，已有疑義，上訴人就其所述，顯然無法證
          明，其於原審所自認系爭款項係屬「借貸」，係與事
          實不符。再者，上訴人於上訴狀中稱，兩造認識當天
          ，被告正工作結束走出來，原告已守在外已久，原告
          追上要取電話，當街約時間，當晚以4,000元做交易
          ，原告當下已知被告的情況是用什麼在謀生，並進而
          主張，原告嗣後所匯款項即為性交易對價。惟關於上
          訴人所稱兩造認識之過程，業經被上訴人否認在案，
          且被上訴人係於嗣後始知上訴人從事性交易之事（詳
          參被上訴人於99年5月5日所提民事答辯狀），易言之
          ，被上訴人於95年9月29日及30日匯款當時，確實尚
          未得知上訴人己在從事性交易工作，如此，則何有性
          交易對價可言。倘上訴人仍主張系爭款項係屬性交易
          之對價，則上訴人應證明「被上訴人於匯款當下，即
          知上訴人已在從事性交易工作」，否則，二項事實（
          即被上訴人之匯款行為與上訴人從事性交易之事），
          顯難連結，惟上訴人就此待證事項僅空言主張，並經
          被上訴人否認在案，顯難信為真實。
        綜上，上訴人於二審就系爭款項否認係屬「借貸關係」
          ，然或為主張「買賣交易」或為主張「贈與」，核其
          所為，顯係撤銷一審自認借貸，惟觀諸民事訴訟法第
          279條所定，自認之撤銷，須以自認人能證明與事實
          不符為限，然審認上訴人之主張，非但反覆不一，且
          就其主張之重要事項亦未能舉證證明與事實不符，準
          此，上訴人所為自認之撤銷，即屬無理。
      (6)關於系爭款項係屬借貸，除上訴人於一審自認外，尚有
        下列證據可供鈞院審酌認定：
        原告所提證物3（即兩造間手機往返簡訊），其中即
          有上訴人回訊內容「等我手上的債處理完，還有那個
          身體，我再來還你的部分，錢也是你辛苦得來的，給
          我時間我會處理」、「只要我還活著相信我有能力處
          理，只要你能放心」、「如果有下輩子要我怎麼還都
          可以」、「在我有生之年如能不缺錢，還是可以讓我
          賺到錢我會考慮」，及證物4（即兩造間電話談話內
          容），被上訴人亦有提及「我跟你說，如果我真的那
          麼好的話，我不會欠你一分一毫，你知道嗎？也許這
          輩子，如果真的等到我有錢，我還是會還你，可是你
          不要一直一直都跟我談這些事好不好？」等語，應堪
          認為上訴人已有同意日後還款之意思表示，而可評價
          為上訴人已「承認」借款債務。
        證人唐思賢於原審結證：「……有在電話中跟被告要
          錢，……我是幫原告與被告溝通，約被告出來談借貸
          的事，就是原告跟被告借貸的事，沒有講到金額，被
          告說，有能力的話，在有生之年會還，……。」，顯
          然亦可認上訴人已有「承認」借款債務之表示。
        綜上所述，上訴人於二審程序主張撤銷自認，顯無理
          由，且由被上訴人所提證據，亦足認兩造間確實存有
          借貸關係。
二、上訴人（即被告）方面：
  (一)、上訴之聲明：
    1.原判決命上訴人給付部分廢棄。
    2.上開廢棄部分，被上訴人在第一審之訴及假執行之聲請駁
      回。
    3.第一審（確定部分除外）、第二審訴訟費用由被上訴人負
      擔。
  (二)、陳述：
    1.被上訴人於95年8月間與上訴人認識，嗣後被上訴人積極
      追求上訴人，並於95年8月29日主動匯40,000元予上訴人
      。復於95年9月29日，上訴人急需用錢，而被上訴人自動
      匯款42萬元予上訴人，且被上訴人表示這筆錢不會要求上
      訴人返還。上訴人見被上訴人如此用心，便決定與被上訴
      人交往，故兩造於95年10月至96年1月間，同住在台中市
      ○○路156號1樓之住所，且被上訴人每月匯5,000元予上
      訴人繳房租，又當時兩造亦同住在新竹市○○○街88號2
      樓（即被上訴人現居住處所）。另上訴人於95年12月間欲
      購系爭房屋，被上訴人遂以自己名義向玉山銀行大墩分行
      貸款2,100,000元給上訴人，作為購屋之用，而上訴人迄
      至96年10月間已償還2,000,000元之貸款。惟兩造於96年1
      月31日發生爭吵，隔日被上訴人要求上訴人一同前往菲律
      賓旅行5日，當時被上訴人亦主動匯款40,000元予上訴人
      ；兩造於96年3月出國期間，因被上訴人認為上訴人不懂
      英文而覺得可恥，上訴人認為被上訴人個性極端，故上訴
      人於回國後決定與被上訴人分手。
    2.又被上訴人於96年4月間邀同上訴人至大陸，但為上訴人
      所拒絕，被上訴人為挽回上訴人之感情，而寄送筆記型電
      腦及LV之A級包予上訴人（見原審卷35頁）。再被上訴人
      為了證實可以無條件付出，遂表示願意將每月薪資匯入上
      訴人之帳戶，因此被上訴人分別於96年4月23日匯款25,00
      0元、同年5月10日匯款20,000元及同年5月29日匯款10,00
      0元至上訴人帳戶，然上訴人當時並不知被上訴人上開匯
      款等情，且上訴人曾至被上訴人之父母居住處所（台中市
      ○區○○街264號），請求被上訴人父親勸導被上訴人不
      要繼續與上訴人來往。而96年6月間被上訴人得不到上訴
      人之回應，遂開始向上訴人請求返還上開所匯款之金額。
      綜上以言，被上訴人所匯上開款項，均是被上訴人自動匯
      入上訴人之帳戶中，並非上訴人向被上訴人所借之款項。
      又上訴人於簡訊及錄音內容中提及同意還款部分係指房貸
      乙事（即被上訴人以自己向玉山銀行大墩分行名義貸款2,
      100,000元給上訴人，作為購屋之用）等語，資為抗辯。
      原審判令上訴人應給付被上訴人470,000元，及准為假執
      行之宣告，實有違誤，上訴聲明如上所示。
    3.於本院補充辯稱：
      (1)被上訴人於96年5月8日發訊內容：「你那邊何時方便？
        錢的部分能還一些嗎？」，上訴人回傳簡訊內容：「等
        我手上的債處理完，還有那個身體...」（見原審卷7頁
        ），其中談的那個身體，即係指上訴人的工作是用身體
        換取現金。兩造認識當天，上訴人工作結束走出來，被
        上訴人守候在外已久，被上訴人追上來要取電話，當街
        約時間當晚以4,000元作交易，被上訴人當下已知上訴
        人是用什麼在謀生。某日上訴人於凌晨工作結束，坐上
        上訴人的車，開往大肚山的咖啡亭聊起心事，當下被上
        訴人見上訴人身心疲憊，稱不願意見到上訴人這麼累，
        心甘情願願意幫忙，願意給上訴人420,000元。又被上
        訴人9月30日所匯180,000元中，其中50,000元是被上訴
        人的，但兩人既在一起，湊個50,000元也不為過，是被
        上訴人心甘情願願意一起處理的。上訴人有拿被上訴人
        的錢，談不上借貸，應當是雙方同意的買賣交易。
      (2)被上訴人有借4、50萬元給上訴人，係指系爭房貸，而
        簡訊及錄音內容提及同意還款部分亦係指系爭房貸。上
        訴人雖有拿被上訴人的錢，但乃係雙方同意的性交易買
        賣，被上訴人也講過不用還（見本院卷60頁）。上訴人
        買房子前有向被上訴人借頭期款300,000元，借款1個月
        後已還清，當下並未開借據，房貸2,100,000元上訴人
        也已還清，96年10月已還1,975,000元（見本院卷56、5
        7頁）。
三、兩造所不爭執之事實：
    被上訴人有7次匯款如下：
  (一)、95年8月29日被上訴人將40,000元款項匯入上訴人之合作
      金庫帳戶。
  (二)、95年9月29日被上訴人從其台新銀行關東橋分行00000000
      000000000號帳戶提領420,000元，經由中華郵政新竹科
      學園區19支局匯入訴外人吳秀英（即上訴人之母）之郵局
      帳戶（代號700、局號0000000、帳號0000000號）（見原
      審卷4頁）。
  (三)、95年9月30日被上訴人將50,000元款項經中華郵政台中901
      支局匯入訴外人吳秀英之前揭帳戶。
  (四)、96年1月31日被上訴人將40,000元款項匯入上訴人之合作
      金庫帳戶（見原審卷5頁反面）。
  (五)、96年4月23日被上訴人將5,000元款項匯入上訴人之台北富
      邦銀行000000000000號帳戶（見原審卷6頁正面）。
  (六)、96年5月10日被上訴人將20,000元款項匯入上訴人之台北
      富邦銀行000000000000號帳戶（見原審卷6頁反面）。
  (七)、96年5月29日被上訴人將10,000元款項匯入上訴人之台北
      富邦銀行000000000000號帳戶（見原審卷6頁反面）。
四、兩造所爭執之事實：
    95年9月29日被上訴人從其台新銀行關東橋分行000000000
    00000000號帳戶提領420,000元，經由中華郵政新竹科學園
    區19支局匯入訴外人吳秀英（即上訴人之母）之郵局帳戶（
    代號700、局號0000000、帳號0000000號），及95年9月30日
    被上訴人將50,000元款項經中華郵政台中901支局匯入訴外
    人吳秀英之前揭帳戶等二筆420,000元、50,000元款項是被
    上訴人所說的借款？或上訴人所稱的性交易款，或是為了解
    決上訴人的經濟困境自願贈與的，或者一部分是生活費？如
    係借款，被上訴人是否免除上訴人之借款債務？
五、本院判斷：
  (一)、按「當事人主張有利於己之事實者，就其事實有舉證之責
      任，民事訴訟法第277條前段定有明文。此所謂舉證係指
      就爭訟事實提出足供法院對其所主張者為有利認定之證據
      而言，若所舉證據，不能對其爭訟事實為相當之證明，自
      無從認定其主張為真正」（最高法院48年台上字第481號
      判例意旨參照）。次按「債權人向債務人表示免除其債務
      之意思者，債之關係消滅，民法第343條定有明文。復按
      債務免除係債權人向債務人表示免除其債務之單獨行為，
      於債權人免除之意思表示到達債務人或使債務人了解之時
      ，即生免除效力，無待於債務人之承諾或另與債務人為免
      除之協議，然必以債權人確有向債務人為免除債務之意思
      表示為依歸」（最高法院91年度台上字第2653號、81年度
      台上字第2871號判決意旨參照）。另按「稱消費借貸者，
      謂當事人一方移轉金錢或其他代替物之所有權於他方，而
      約定他方以種類、品質、數量相同之物返還之契約，民法
      第477條第1項亦有明文。第按當事人主張有金錢借貸關係
      存在，須就其發生所須具備之特別要件即金錢之交付與借
      貸意思表示相互一致負舉證責任。而交付金錢之原因多端
      ，或為買賣，或因其他之法律關係而為交付，非謂一有金
      錢之交付，即得推論授受金錢之雙方當然為消費借貸關係
      」（最高法院98年度台上字第1706號判決意旨參照）。再
      按「使用借貸係契約行為，原告主張使用借貸關係存在，
      應就使用借貸契約確已成立之事實，負舉證責任，若其先
      不能舉證，則被告就其抗辯事實即令不能舉證，或其所舉
      證據尚有疵累，自應駁回原告之請求」（參照最高法院87
      年度台上字第2734號判決意旨）。末按「法院依自由心證
      判斷事實之真偽，不得違背論理及經驗法則，民事訴訟法
      第222條第3項亦有明定。所謂論理法則，係指依立法意旨
      或法規之社會機能就法律事實所為價值判斷之法則而言。
      所謂經驗法則，係指由社會生活累積的經驗歸納所得之法
      則而言；凡日常生活所得之通常經驗及基於專門知識所得
      之特別經驗均屬之（最高法院91年度台上字第1613號判決
      意旨參照）。
  (二)、本件被上訴人主張上訴人自95年8月起至96年5月間，陸續
      向其借貸共計605,000元，上訴人於本院99年1月13日言詞
      辯論程序中陳稱：「我在錄音對話裡面說，4、50萬元有
      借給我，但是原告（即被上訴人）答應不用還。」、「42
      萬元有包含我的錢在裡面，至於舉證部分我無法舉證。因
      為當時我正在籌一筆50萬元的錢。」等語（見原審卷49頁
      ），上訴人已自認因為當時正在籌措500,000元，確有向
      被上訴人借貸約4、50萬元，而被上訴人7次匯款中，95年
      9月29日，被上訴人從其台新銀行關東橋分行帳戶提領420
      ,000元，經由中華郵政新竹科學園區19支局匯入上訴人之
      母吳秀英之郵局帳戶（代號700、局號0000000、帳號0000
      000號），確係上訴人向被上訴人所借貸。是兩造間此部
      分之借貸應堪予認定。上訴人雖抗辯被上訴人答應上訴人
      不用償還，惟上訴人之抗辯為被上訴人所否認，是上訴人
      就被上訴人有免除其上開420,000元借款債務乙節，自應
      負舉證之責任。雖上訴人抗辯其工作係用身體換取現金，
      上訴人有拿被上訴人的錢，談不上借貸，應當是雙方同意
      的買賣交易或贈與云云，惟上訴人並無提出積極之證據，
      足資證明被上訴人有明確向其為免除上開420,000元債務
      意思表示之事實存在，是故上訴人此部分之抗辯，即難遽
      採。至被上訴人主張於95年9月29、30日分別匯款420,000
      元及50,000元至訴外人吳秀英（即上訴人之母親）郵局帳
      戶乙節，上訴人業已自認係被上訴人借貸予伊等語，惟觀
      之原審99年1月13日言詞辯論筆錄，被上訴人原審之訴訟
      代理人雖陳稱：「9月30日匯款180,000元，有130,000元
      是被告（即上訴人的，其中50,000元才是原告（即被上訴
      人）借給被告的。」等語（見原審卷49頁），然上訴人對
      於被上訴人原審之訴訟代理人之陳述僅保持緘默，尚難遽
      指上訴人係默示承認95年9月30日被上訴人將50,000元經
      中華郵政台中901支局匯入上訴人之母吳秀英之前揭帳戶
      ，乃係借貸，是被上訴人之主張，要無可採。另上訴人辯
      稱：被上訴人有借4、50萬元給上訴人，係指系爭房貸，
      而簡訊及錄音內容提及同意還款部分亦係指系爭房貸等語
      ，惟參諸系爭錄音譯文節錄內容：「Α（即被上訴人）：
      ...還有一件是說，你上次也承諾說喔，我把錢借出來給
      你用，那你也說你要拿回，拿回還你媽那一部分，那你看
      什麼時候，那筆大概也有4、50萬，那你看，你自己看怎
      麼覺得說，怎麼樣說，我現在也不是很有錢，那看要不要
      就看...Β（即上訴人）：那部分我還不會跟你談，我只
      是跟你談房貸。...」（見原審卷14頁），足認向被上訴
      人借貸約4、50萬元與房貸借款有間，純屬二事，二者不
      可混為一談，是上訴人之辯稱，亦不足取。
  (三)、證人唐思賢（即被上訴人之同事）於原審言詞辯論時到院
      證稱：「原告（即被上訴人）是對錢很小心的人，不輕易
      借錢或匯錢給人家。我問原告（即被上訴人），有無上訴
      人開立的借據，原告（即被上訴人）低頭不語。」等語（
      見原審卷50頁），按一般經驗法則，對金錢往來非常謹慎
      之人，在借錢給他人時，理應簽署借據，以防止日後發生
      金錢糾紛，而本件被上訴人既是對錢很小心的人，且不輕
      易借錢或匯錢給人家，假若上訴人確實向其借錢，被上訴
      人自會與上訴人簽署借據，有如先前兩造約明由被上訴人
      替上訴人承受房貸之銀行貸款債務2,100,000元之細節及
      應遵守事項，兩造簽訂協議書並經公證（見原審卷61至63
      頁），以防止借貸糾紛之產生，惟關於上述上訴人自認42
      0,000元之借款外，被上訴人並無提出任何借據，以證明
      上訴人確實曾向其借貸他筆金錢乙事。稽諸證人唐思賢（
      即被上訴人之同事）於原審言詞辯論時到院證稱以：當時
      我問被上訴人為何把錢匯給上訴人，被上訴人說他喜歡這
      個女生，才會把錢匯給她，幫助上訴人，因此才會有金錢
      往來關係等語（見原審卷50頁）。復稽諸上訴人指稱被上
      訴人為挽回上訴人之感情，而寄送筆記型電腦及LV之A級
      包予伊（見原審卷35頁），經原審提示後詢問對全案卷證
      有無意見，被上訴人不予爭執（見原審卷50頁）。復稽諸
      上訴人於99年1月13日言詞辯論程序中陳稱如果伊與被上
      訴人間無牽扯到金錢的話，伊不會與被上訴人交往等語（
      見原審卷50頁正面）。綜上各情觀之，被上訴人確實使用
      金錢之攻勢（如送筆記型電腦及LV之A級包或主動匯錢予
      上訴人等方式）追求上訴人，使上訴人願意與其交往。足
      徵就上述上訴人自認420,000元借款外，其餘被上訴人匯
      至上訴人帳戶之款項非為借款，而是被上訴人為追求上訴
      人，自願匯至上訴人帳戶中，並非上訴人向被上訴人所借
      貸之款項。至於本件上訴人就被上訴人匯款50,000元至吳
      秀英郵局帳戶乙節，於本院上訴狀稱為「雙方同意的買賣
      交易」（推其意應指性交易款項，見本院卷4頁），嗣於
      本院99年3月16日準備程序復稱：「因為我跟被上訴人交
      往當時，我的財務狀況很糟糕，被上訴人在這狀況之下才
      跟我交往，把這些款項贈與給我來解決我的債務，所以，
      被上訴人不能再跟我請求這些款項。」（見本院卷24頁）
      。於本院99年4月14日準備程序再稱：「……是被上訴人
      在95年8月間剛認識我的時候主動匯420,000元的錢給我，
      因為我被人家倒帳，其中一部分是我媽媽的錢，因快要農
      曆八月半，我媽媽說要我還600,000元，所以被上訴人知
      道我的困境以後，主動把這400,000元給我，另加上我自
      己的200,000元，還給我媽媽。」（見本院卷27頁反面）
      等語。質言之，於本院審理程序又稱係屬「贈與」，且係
      因吳秀英要上訴人還錢，被上訴人得知後，主動將錢給伊
      云云，雖有部分不同，惟揆諸上述最高法院98年度台上字
      第1706號及87年度台上字第2734號判決意旨，亦難認系爭
      50,000元係借款。
  (四)、按給付有確定期限者，債務人自期限屆滿時起，負遲延責
      任。給付無確定期限者，債務人於債權人得請求給付時，
      經其催告而未為給付，自受催告時起，負遲延責任。民法
      第229 條第1項及第2項前段分別定有明文。又遲延之債務
      ，以支付金錢為標的者，債權人得請求依法定利率計算之
      遲延利息。但約定利率較高者，仍從其約定利率。應付利
      息之債務，其利率未經約定，亦無法律可據者，週年利率
      為5%。民法第233條第1項及第203條亦有明文。本件被上
      訴人對於上訴人之借款返還請求權，依前開規定，該借款
      債權仍應以被上訴人催告上訴人履行時，上訴人始負遲延
      責任。據此而論，被上訴人對上訴人之借款返還請求債權
      ，核屬無確定期限之給付，既經被上訴人於起訴前寄發存
      證信函，上訴人迄未給付，當應負遲延責任，是被上訴人
      請求上訴人給付自起訴狀繕本送達上訴人之翌日起即98年
      12月15日起，按年息5%計算之法定遲延利息，洵屬有據。
  (五)、綜上所述，而被上訴人依據消費借貸之法律關係，請求上
      訴人給付420,000元及自起訴狀繕本送達上訴人之翌日即
      98年12月15日起至清償日止按法定利率5%計算之遲延利息
      ，為有理由，應予准許，兩造分別陳明願供擔保請求准或
      免為假執行宣告，核無不合，惟因准許部分為420,000元
      ，依民事訴訟法第389條第1項第5款規定，應依職權宣告
      假執行，自毋庸定假執行之擔保金額，但仍應酌定其免為
      假執行宣告之擔保金額；至其超過此部分之請求，為無理
      由，不應准許，其假執行之聲請，因失所附麗，應併予駁
      回。原審就上開不應准許部分，原判決命上訴人為給付並
      依職權為假執行之宣告，而為上訴人敗訴之判決，自有未
      合，上訴人上訴論旨指摘此部分原判決為不當，聲明求予
      廢棄改判，為有理由，爰由本院廢棄此部分原判決，並駁
      回此部分被上訴人在第一審之訴及假執行之聲請，改判如
      主文第三項所示。至原判決就上開應准許部分判令上訴人
      給付，為上訴人敗訴判決，並依職權准為假執行之宣告或
      依上訴人陳明供擔保免為假執行之宣告，核無不合。上訴
      人上訴論旨，指摘此部分原判決不當，聲明廢棄改判，為
      無理由，應予駁回。
六、又本件事證已臻明確，兩造其餘主張或攻擊防禦方法並其他
    證據資料，對本件判決結果並無影響，毋庸審酌之，附此敘
    明。
七、據上論結，本件上訴為一部有理由、一部無理由。依民事訴
    訟法第449條條第1項、第450條、第79條，判決如主文。
中    華    民    國    99    年    5    月    19     日
                民事第一庭    審判長法  官  吳火川
                                    法  官  饒鴻鵬
                                    法  官  胡景彬
以上正本係照原本作成。
兩造均不得上訴。
                                    書記官  劉建智
中    華    民    國    99    年    5     月    21    日
                                                      Ｓ

司法院資訊處製作；財團法人民間司法改革基金會備份。
